【裁判字號】    92,台上,6304
【裁判日期】    921113
【裁判案由】    偽造有價證券
【裁判全文】
最高法院刑事判決                              九十二年度台上字第六三０四號
    上  訴  人  甲○○
右上訴人因偽造有價證券案件，不服台灣高等法院台中分院中華民國九十年五月二十
九日第二審判決（八十九年度上訴字第二三七二號，起訴案號：台灣台中地方法院檢
察署八十九年度偵字第七六五二號），提起上訴，本院判決如左：
    主  文
原判決撤銷，發回台灣高等法院台中分院。
    理  由
本件原判決認定上訴人甲○○與葉發柱係朋友，於民國八十八年四月初，上訴人、葉
發柱、王進德及不詳姓名朋友二人共五人，一同前往台中市市○○○路六十六號「松
竹皇宮」酒店消費，飲酒完畢後，上訴人為清償其與葉發柱等人之前所積欠之債務新
台幣（下同）四萬元，竟意圖供行使之用，取出於不詳時間由不詳處所取得，如原判
決附表編號一所示其上已蓋有發票人嚴玉琴印文之空白支票（該支票帳號係不詳人士
，以嚴玉琴名義變造身分證所虛設）一張，即在金額欄及發票日期欄，填載偽造八十
八年四月三十日為發票日，面額四萬元之支票一紙，當場行使交付該酒店經理張秋宜
收執。而當日在酒店內之消費三萬元，亦未給付，由葉發柱簽發本票暫欠。嗣原判決
附表所示兩張支票經提示相繼退票後，於同年六月間，由張秋宜對葉發柱提出告訴，
始查悉上情。因而將第一審判決撤銷，改判論處上訴人意圖供行使之用，而偽造有價
證券罪刑（累犯），固非無見。
惟查：(一)、原判決事實認定上訴人取出原判決附表編號一所示之空白支票填載發票日
及金額時，支票上已蓋有嚴玉琴之印文，但理由一（一）內卻引述證人葉發柱證稱：
「……嚴玉琴印章亦是甲○○當場拿出來蓋的」等語為證，其認定之事實與所採之證
據不相一致，已有理由矛盾之違誤；且所引述葉發柱證稱：「甲○○並說支票是買的
」之語，是否屬實，亦未詳加調查說明，遽行判決，亦有可議。(二)、上訴人既於偵查
中辯稱：伊等去酒店消費是葉發柱請客，票是他拿出來的，他要伊填寫金額，伊填寫
四萬元，交給葉發柱去結帳云云，而該酒店經理張秋宜於第一審作證時，亦證稱其在
葉發柱羈押期間，有與葉發柱之妻和解，拿到四萬元之事（見一審卷第五０頁）。則
該四萬元支票若非葉發柱提供上訴人填載，並係清償葉發柱所欠之酒帳，何以由葉發
柱之妻出面和解並代為清償酒帳，此項攸關有無共犯之法律適用，原審未切實究明，
自有調查未盡及理由不備之違誤。(三)、刑法第五十九條之酌減其刑，必其犯罪情狀在
客觀上足以引起一般同情，認為即予宣告法定低度刑期，猶嫌過重者，始有其適用。
原判決徒以上訴人犯行所生危害尚屬輕微，犯後由葉發柱友人與被害人成立和解等僅
可為法定刑內從輕科刑之標準，作為酌減其刑之根據，其適用法則尤難謂當。上訴意
旨指摘原判決不當，非無理由，應認有撤銷發回更審之原因。又原判決對於上訴人不
另為無罪諭知之部分，基於審判不可分之原則，併予發回，附此明。
據上論結，應依刑事訴訟法第三百九十七條、第四百零一條，判決如主文。
中      華      民      國    九十二    年     十一     月      十三    日
                              最高法院刑事第七庭
                                  審判長法官  莊  登  照
                                        法官  洪  明  輝
                                        法官  黃  一  鑫
                                        法官  魏  新  和
                                        法官  林  秀  夫
      右正本證明與原本無異
                                              書  記  官
中      華      民      國    九十二    年     十一     月     十九     日


司法院資訊處製作；財團法人民間司法改革基金會備份。
